【裁判字號】    98,上訴,697
【裁判日期】    980428
【裁判案由】    違反毒品危害防制條例
【裁判全文】
臺灣高等法院臺中分院刑事判決         98年度上訴字第697號
上  訴  人  臺灣彰化地方法院檢察署檢察官
被      告  乙○○
上列上訴人因被告違反毒品危害防制條例案件，不服臺灣彰化地
方法院98年度訴字第153號中華民國98年2月11日第一審判決（起
訴案號：臺灣彰化地方法院檢察署97年度毒偵字第4650號），提
起上訴，本院判決如下：
    主  文
原判決關於施用第一級毒品及定執行刑部分撤銷。
乙○○施用第一級毒品，累犯，處有期徒刑玖月。
    事  實
一、乙○○因施用毒品案件，先後經法院判處有期徒刑1年8月、
    1年2月及8月確定，嗣經原審以96年度聲減字297號裁定1年8
    月部分減為10月、1年2月及8月部分減為7月及4月，並就減
    為7月及4月部分定應執行刑為10月確定（非三罪減刑後定應
    執行刑為1年8月確定），於民國97年4月29日執行完畢（為
    本案之累犯）。詎猶不知悔改，復基於施用第一級毒品海洛
    因之犯意，於97年10月24日晚間7時許，在其彰化縣和美鎮
    ○○路616巷34號住處內，以將海洛因放入注射針筒，再摻
    水注射體內之方式，施用第一級毒品海洛因1次。嗣於97年
    10月25日為警採尿送驗始查獲上情（另被告施用第二級毒品
    犯行，業經原審判決確定）。
二、案經彰化縣警察局和美分局報告請台灣彰化地方法院檢察署
    檢察官偵查起訴。
    理  由
一、訊據被告乙○○坦承上開施用第一級毒品海洛因犯行，且被
    告於97年10月25日為警採尿檢驗結果呈嗎啡陽性反應，有詮
    昕科技股份有限公司之濫用藥物尿液檢驗報告1紙附卷可稽
    ，是被告上開自白核與事實相符，是被告犯行堪予認定。
二、按修正毒品危害防制條例就施用毒品者，僅於「初犯」及「
    5年後再犯」二種情形，有其追訴條件之限制，即須於初犯
    經觀察、勒戒或強制戒治釋放後，5年內均無施用毒品之行
    為，始能認其前所實施之觀察、勒戒或強制戒治已足遮斷毒
    癮，而得於5年後再犯時，再予適用初犯之規定，重行觀察
    、勒戒等程序；倘5年內已經再犯，被依法追訴處罰，縱其
    第3次（或第3次以上）施用毒品之時間在初犯釋放5年以後
    ，即與「5年後再犯」之情形有別，且因已於「5年內再犯」
    ，顯見其再犯率甚高，原實施觀察、勒戒或強制戒治，已無
    法收其實效，而無5年戒斷期之存在，自無再經觀察、勒戒
    及強制戒治之必要，應由檢察官逕行起訴，此有最高法院95
    年度台非字第59、65號判決及同年度第7次刑事庭會議決定
    足供參照。本案被告於90年2月20日，因施用毒品，經強制
    戒治執行完畢釋放後，5年內復因施用毒品，經法院判決有
    罪確定，有刑案資料查註紀錄表及全國施用毒品案件紀錄表
    各1份在卷可參，參諸前開最高法院見解，本件自應逕行起
    訴。
三、核被告所為，係犯毒品危害防制條例第10條第1項之施用第
    一級毒品罪。又被告前曾受犯罪事實欄所述有期徒刑之執行
    ，此有台灣高等法院被告全國前案紀錄表一份在卷可按，其
    於有期徒刑執行完畢後，5年以內故意再犯有期徒刑以上之
    本罪，為累犯，應依刑法第47條第1項之規定加重其刑。又
    按刑法第62條所謂自首，係指犯人在其犯罪未發覺前，向該
    管公務員承認犯罪，而接受裁判而言。所謂發覺，固非以有
    偵查犯罪職權之機關或人員確知其犯罪無誤為必要，祇須有
    確切之根據，對其發生嫌疑，將之列為偵查之對象，即得謂
    為已發覺。次按被告因長期施用毒品，被警方列為毒品人口
    ，已高度懷疑其有繼續施用毒品之惡習，而定期通知其前往
    警局採驗尿液未到，經再通知前往採驗尿液，於採尿中始自
    白施用毒品之事實，則警方於其自白前，既已對其發生嫌疑
    ，將之列為偵查之對象，即已發覺其犯罪，自與自首要件不
    符（最高法院97年度台上字第3195號、98年度台上字第318
    、1 331號判決意旨參照）。查本件係由台灣彰化地方法院
    檢察署檢察官依據毒品危害防制條例第25條之規定，核發強
    制採尿許可書強制被告到場接受驗尿乙情，有該署檢察官強
    制到場（強制採驗尿液）許可書影本等資料附卷可稽，揆諸
    首揭說明，偵查機關既已將該採驗對象列為施用毒品罪之嫌
    疑人，非僅單純主觀上之懷疑而已，故被告於經警強制到場
    後始坦承本件施用毒品之犯行，自與自首要件不符，併為敘
    明。
四、原審認上訴人罪證明確，予以論罪科刑，固非無見，惟查，
    本件被告施用毒品之犯行，與自首要件不符（理由如前述）
    ，原審遽認本件依據檢察官核發之強制採尿許可書而強制被
    告到場接受採尿，被告於尿液檢驗結果出爐前對犯罪事實主
    動供陳有自首效力，尚有未洽。上訴人上訴意旨據以指摘原
    判決不當，為有理由，應由本院將原判決撤銷改判。爰審酌
    被告經觀察、勒戒及強制戒治與刑之執行後，猶未能深切體
    認毒品危害己身之鉅，及早謀求脫離毒害之道，反而於出監
    後再犯，未見收斂、警惕之意，無視於毒品對於自身健康之
    戕害及國家對於杜絕毒品犯罪之禁令，自有使其接受相當時
    期監禁以敦化性情之必要，另審度施用毒品為自戕行為，犯
    罪心態與一般刑事犯罪之本質並不相同，容應以「病人」之
    角度考量，並慮及施用毒品後常伴隨其餘反社會性之行為出
    現，對社會造成危害，及其犯罪之動機、方法、手段、暨犯
    後坦承犯行、態度尚稱良好等一切情狀，量處如主文第二項
    所示之刑。另被告所陳持以供施用第一級毒品海洛因所用之
    針筒，並未扣案，不能證明尚屬存在，且非違禁物，爰不宣
    告沒收。
據上論結，應依刑事訴訟法第三百六十九條第一項前段、第三百
六十四條、第二百九十九條第一項前段、毒品危害防制條例第十
條第一項、刑法第十一條前段、第四十七條第一項，判決如主文
。
本案經檢察官甲○○到庭執行職務。
中    華    民    國    98    年    4  月    28    日
            刑事第二庭    審判長法  官  李  璋  鵬
                                法  官  胡  忠  文
                                法  官  蕭  錦  鍾
以上正本證明與原本無異。
如不服本判決應於收受送達後10日內向本院提出上訴書狀，其未
敘述上訴之理由者，並得於提起上訴後10日內向本院補提理由書
（均須按他造當事人之人數附繕本）「切勿逕送上級法院」。
                                書記官  吳  雅  菁
中    華    民    國    98    年    4     月    28    日
附錄論罪科刑法條全文
毒品危害防制條例第10條
施用第一級毒品者，處6月以上5年以下有期徒刑。


司法院資訊處製作；財團法人民間司法改革基金會備份。
